# 基建期企业部分产能投产后工程暂估转固及无形资产摊销问题咨询

提问人：308407037 时间：2020-06-29 17:26:00
陈总好，
实务中遇到如下问题，烦请指导：
B公司为A公司的下属子公司，B公司的设立目的是建设并运营年产能为 60 万吨的电解铝项目，主要业务背景如下：
1 、 2019 年 12 月B公司以评估值 5000 元/吨的价格受让A公司持有的 60 万吨电解铝指标（该指标在A公司账面价值为零），并于 2019 年 12 月底完成电解铝指标的转移手续及价款支付，B公司账面确认无形资产-产能指标 30 亿元；
2 、B公司于 2019 年开始新建电解铝设备及厂房，于 2020 年 3 月 31 日，一期产能为 20 万吨的生产线及附属设备安装调试完成并正式投产，供所有 60 万吨产能生产线共同使用的厂房及生产辅助设施一并投入使用；剩余在建生产线预计2020 年 10 月投产 20 万吨、 2021 年 6 月投产 20 万吨；
基于对B公司出具基准日为 2020 年 6 月 30 日的单体审计报告考虑，咨询问题如下：
1 、针对B公司账面核算的电解铝产能指标： 1 ）摊销方法及摊销年限应如何确定？ 2 ）若需将该指标作为无形资产进行摊销，能否理解为自 2019 年底即达到可使用状态并开始计提摊销，摊销金额计入在建工程-待摊支出？ 3 ）自2020 年 3 月 31 日起，是否应将 20 万吨指标对应的摊销金额计入成本，其他剩余 40 万吨指标的摊销金额计入在建工程-待摊支出？
2 、针对B公司分阶段施工的在建工程： 1 ）是否应将B公司已投产的 20 万吨生产设备及共用的厂房及生产辅助设施于 2020 年 3 月 31 日暂估转入固定资产？ 2 ）若需要暂估转入固定资产，共用厂房及生产辅助设施的折旧金额应按照怎样的口径在生产成本（ 20 万吨生产线使用部分）与在建工程（在建 40 万吨使用部分）之间拆分？ 3 ）其他共用资产（如职工宿舍楼、食堂等）的折旧是否也应按照同样的口径进行拆分结转？
请陈总指导，非常感谢。

回答人：chenyiwei
首先明确讨论前提：母子公司之间以 30 亿元交易该产能指标的交易的合法且公允的。
根据《企业会计准则解释第 11 号——关于以使用无形资产产生的收入为基础的摊销方法》：“企业在按照第 6 号准则的上述规定选择无形资产摊销方法时，应根据与无形资产有关的经济利益的预期消耗方式做出决定”。
据此，要考虑产能指标有无时间限制。如果没有时间限制的，则建议对产能指标的摊销，按照三条生产线各自的投产时间开始计算，分别在其各自的预计使用年限内摊销。建设期间可以不摊销。如果产能指标有明确的有效期限制，则在该有效期（包括建设期）内摊销，其中，建设期内的摊销应费用化而不是计入在建工程成本（这与房屋、土地之间的关系不同）。
针对B公司分阶段施工的在建工程： 1 ）应将B公司已投产的 20 万吨生产设备及共用的厂房及生产辅助设施于 2020 年3 月 31 日暂估转入固定资产。 2 ）在三条生产线全部投产前，共用厂房及生产辅助设施的折旧金额应按照已投产的 20万吨部分对应的折旧正常计入成本，未投产部分对应的折旧参照生产不饱和期的固定费用的会计处理原则处理（参考：《瑞华研究 2010 ～ 2019 汇编》之“问题1-5-2（生产不饱和期固定费用分摊的问题）”）； 3 ）其他共用资产（如职工宿舍楼、食堂等）的折旧应全部计入管理费用。